【裁判字號】    95,毒抗,528
【裁判日期】    951120
【裁判案由】    毒品危害防制條例
【裁判全文】
臺灣高等法院刑事裁定                 95年度毒抗字第528號
抗  告  人  甲○○
即  被  告
                    （現於臺灣台北看守所附設勒戒處所戒治
上列抗告人因毒品危害防制條例案件，不服臺灣臺北地方法院
95年度毒聲字第738號，民國95年10月16日之裁定（聲請案號：
台灣台北地方法院檢察署檢察官95年度毒偵字第1012號、95年度
聲戒字第150號），提起抗告，本院裁定如下：
    主  文
抗告駁回。
    理  由
一、按施用毒品者，於裁定送觀察、勒戒後，有繼續施用毒品之
    傾向者，由法院裁定令入戒治處所施以強制戒治，其期間為
    6個月以上，至無繼續強制戒治之必要為止，但最長不得逾1
    年，毒品危害防制條例第20條第2項定有明文。
二、本件抗告人因施用第一級毒品，經原審裁定將其送觀察、勒
    戒後，經臺灣台北看守所附設勒戒處所認有繼續施用毒品之
    傾向，有該看守所95年9月25日「有無繼續施用毒品傾向證
    明書」各一份在卷可稽，足見抗告人確有繼續施用毒品之傾
    向，原審裁定抗告人令入戒治處所，施以強制戒治，其期間
    為6個月以上，至無繼續強制戒治之必要為止，但最長不得
    逾1年，並無不當，核無不合。
三、抗告意旨略以：其於勒戒期間，虛心接受教悔，遵守監規，
    形狀良好，徹底痛改前非。抗告人家中又有父母，家中生計
    ，已不理想，勒戒之費用，復成為家中之負擔，況強制戒治
    期間為6個月以上，抗告人如何面對父母。並聲請閱覽勒戒
    所所提供之有繼續施用毒品傾向之證明書。
四、經查：
(一)、有無繼續施用毒品傾向之評估標準，並非完全以受勒戒人勒
    戒後之結果為準，勒戒前之各種情況，仍應作為評估之依據
    。而依勒戒處所評分說明手冊規定，係以人格特質、臨床徵
    候及相關環境因素3項合併計算分數：１、分數一百分至七
    十一分，判定為有繼續施用毒品傾向。２、五十分至零分判
    定為無繼續施用毒品傾向。３、七十分至五十一分間判定有
    繼續施用毒品傾向之原則為有下列各項之一者：缺乏病識
    感或戒治動機者。第一級毒品使用者。有煙毒前科者。
    有礙家庭、社會和諧與安寧者。若無以上各項之一，惟判
    定者認為個案「有繼續施用毒品傾向」者，應在「有無繼續
    施用毒品傾向證明書」詳細說明欄內載明，並於綜合判斷項
    下勾選「有繼續施用毒品傾向」。４、分數為五十分以下，
    原本應列為「無繼續施用毒品傾向」，但綜合評分者根據臨
    床實務，有具體事證，認為個案「有繼續施用毒品傾向」者
    ，以綜合評分者所評估為準，惟須在「有無繼續施用毒品傾
    向證明書」詳細說明欄載明具體事證。而其中之人格特質係
    依：
    有無毒品犯罪前科、其他犯罪紀錄（竊盜、違反槍砲彈
    藥刀械管制條例、賭博、妨害自由、恐嚇、擄人勒贖、傷害
    、殺人、公共危險、搶奪、強盜、海盜、盜匪罪）；臨床徵
    候係依尿液檢驗戒斷症狀有無多種藥物使用、有無注射使用
    、使用期間；相關環境因素係依社會功能是否良好、支持系
    統等；作為判斷分數之依據。判定者判定人格特質、臨床徵
    候及相關環境因素合計三項分數，固係供為判定者判定「有
    無繼續施用毒品傾向」之審酌標準，但非唯一標準。綜合評
    分者，應根據臨床實務，有具體事證，認為個案「有繼續施
    用毒品傾向」者，以綜合評分者所評估為準。有「有無繼續
    施用毒品傾向」評估標準、評分說明手冊可稽。
(二)、本件抗告人經臺灣台北看守所附設之勒戒處所評分結果，人
    格特質得32分、臨床徵候得60分、環境相關因素得5分，合
    計97分，綜合判斷為「有繼續施用毒品傾向」，有台灣台北
    看守所附設勒戒處所所附「有無繼續施用毒品傾向證明書」
    在卷可稽。則該勒戒處所綜合評分者依個案之臨床實務及具
    體事證，判定抗告人為「有繼續施用毒品傾向」，依上開說
    明，尚無不合。
(三)、抗告人以其在勒戒期間遵守所規，服從長官命令與教誨，無
    違規行為，應無再施用毒品之虞云云，自屬無據。再其以不
    堪負擔勒戒或戒治費用云云，費用之負擔並非考慮應否戒治
    之因素。至於聲請閱覽勒戒所所提供之有繼續施用毒品傾向
    之證明書。依刑事訴訟法第33條之規定，僅有辯護人始有此
    聲請閱覽權，被告並無閱覽權，所請礙難准許。從而原審裁
    定抗告人令入戒治處所施以強制戒治，其期間為6個月以上
    ，至無繼續強制戒治之必要為止，但最長不得逾1年，並無
    不當，抗告為無理由，應予駁回。
五、據上論斷，應依刑事訴訟法第412條，裁定如主文。
中    華    民    國    95    年    11    月    20    日
                  刑事第十四庭  審判長法  官  蘇隆惠
                                      法  官  陳玉雲
                                      法  官  林秀鳳
以上正本證明與原本無異。
不得再抗告。
                                      書記官  耿鳳君
中    華    民    國    95    年    11    月    21    日


司法院資訊處製作；財團法人民間司法改革基金會備份。
